---
title: "Explorando la Consistencia Taxonómica de las Plantas Endémicas del Perú"
output: rmarkdown::html_vignette
vignette: >
  %\VignetteIndexEntry{Explorando la Consistencia Taxonómica de las Plantas Endémicas del Perú}
  %\VignetteEngine{knitr::rmarkdown}
  %\VignetteEncoding{UTF-8}
---

```{r, include = FALSE}
knitr::opts_chunk$set(
  collapse = TRUE,
  comment = "#>"
)
```

```{r setup}
```
### Explorando la Consistencia Taxonómica en las Plantas Endémicas del Perú: Una Revisión con TNRS y WCVP.

La clasificación taxonómica y la nomenclatura de las especies de plantas desempeñan un papel fundamental en la investigación ecológica y de conservación. En Perú, un país reconocido por su excepcional biodiversidad y numerosas especies de plantas endémicas, el [Libro Rojo de las Plantas Endémicas del Perú](https://revistasinvestigacion.unmsm.edu.pe/index.php/rpb/issue/view/153) ha sido un recurso valioso para documentar y proteger esta flora única. Sin embargo, a medida que avanza el conocimiento científico, las revisiones taxonómicas se vuelven imperativas para garantizar información precisa y actualizada.

En este artículo, presentamos una revisión del estado taxonómico de las especies de plantas listadas en el `Libro Rojo de las Plantas Endémicas del Perú`, utilizando la herramienta de estandarización de nombres taxonómicos Taxonomic Name Resolution Service - TNRS. Aprovechando la base de datos del World Checklist of Vascular Plants - WCVP, nuestro objetivo es estandarizar los nombres científicos, corregir errores de ortografía y resolver sinónimos desactualizados para obtener los nombres científicos aceptados en la actualidad.

La base de datos WCVP, establecida como un esfuerzo colaborativo internacional, proporciona datos taxonómicos revisados por expertos para plantas vasculares de todo el mundo, mejorando la confiabilidad de nuestro análisis taxonómico. Al utilizar la herramienta TNRS, podemos procesar eficientemente una gran cantidad de nombres de plantas, ahorrando tiempo y asegurando precisión en el proceso de estandarización.

Los resultados de esta revisión taxonómica son de importancia para los investigadores, ecologistas y biólogos de la conservación que trabajan con especies de plantas endémicas peruanas, ya que garantizan que su labor se base en información taxonómica actualizada y confiable. Al alinear los datos del "Libro Rojo" con el conocimiento taxonómico más reciente, contribuimos al enriquecimiento de la información sobre biodiversidad y a la gestión y conservación efectiva de la flora de Perú.

## Resultados

- La lista presentada en el libro se compone de un total de 5507 especies, de esta cifra, menos del 1 % presenta un error ortográfico en la forma en la cual fueron consignados los nombres (29 especies, 0.53 % del total).

- Luego de la revicion de la validez taxonomica de los nombres de las especies presentes en el libro se puede aprecia que cerca del 82 % de los nombres se encuentran actualmente aceptados (4526 especies), y que solo una especie no tiene informacion actual disponible respecto de la situacion taxonomica.

```r
 taxonomic_status    n      porcent
         Accepted 4526  82.17138707
     Illegitimate   16   0.29048656
          Invalid    8   0.14524328
       No opinion   21   0.38126362
          Synonym  936  16.99346405
             <NA>    1   0.01815541
            Total 5508 100.00000000
```


Guevaria micranthera	Fl. Vasc. Andalucia Occid. 84: 348. 1998.	R.M. King & L.E. Bishop 9199	MO, US.	Desconocido.	AM	BMHM; 2700 m.	Sin registro	Ninguno.	Este taxón fue descrito posterior a Brako & Zarucchi (1993); no ha sido posible evaluarlo, ni asignarle una categoría.
